臺灣高等法院臺南分院刑事裁定
110年度毒抗字第21號
抗  告  人  甲○○




上列抗告人因聲請觀察勒戒案件，不服臺灣臺南地方法院中華民
國109年12月14日裁定(109年度毒聲字第333號)，提起抗告，本
院裁定如下：
    主  文
抗告駁回。
    理  由
一、抗告意旨略以：抗告人即被告（下稱抗告人）甲○○受本件觀
    察勒戒裁定不服，希望能改判為戒癮治療，因抗告人已入監
    執行殘刑早已戒斷毒癮，加上當初是因身體不適無法就醫而
    施用少量毒品止痛，抗告人對毒品亦非常反感，且家中尚有
    未滿1歲之幼女待扶養，抗告人服刑期間家中經濟已陷入困
    境，如果之後尚須入戒治處所觀察勒戒，只會浪費時間及社
    會資源，使家庭承受更多壓力及負擔。抗告人已不會再施用
    任何毒品，會正常前往醫院治療病痛，而且抗告人已服刑將
    逾半年，並無毒癮，實無必要浪費寶貴時間執行觀察勒戒，
    懇請法院改判戒癮治療等語，對原裁定提起抗告。
二、按於109年1月15日修正公布、同年7月15日施行之修正後毒
    品危害防制條例第20條規定：「犯第10條之罪者，檢察官應
    聲請法院裁定，或少年法院（地方法院少年法庭）應先裁定
    ，令被告或少年入勒戒處所觀察、勒戒，其期間不得逾2月
    （第1項）。觀察、勒戒後，檢察官或少年法院（地方法院
    少年法庭）依據勒戒處所之陳報，認受觀察、勒戒人無繼續
    施用毒品傾向者，應即釋放，並為不起訴之處分或不付審理
    之裁定；認受觀察、勒戒人有繼續施用毒品傾向者，檢察官
    應聲請法院裁定或由少年法院（地方法院少年法庭）裁定令
    入戒治處所強制戒治，其期間為6個月以上，至無繼續強制
    戒治之必要為止。但最長不得逾1年（第2項）。依前項規定
    為觀察、勒戒或強制戒治執行完畢釋放後，3年後再犯第10
    條之罪者，適用前2項之規定（第3項）」，已將原條文第3
    項「5年後再犯」修正為「3年後再犯」者，應適用同條第1
    項觀察、勒戒或同條第2項強制戒治之程序。又有關毒品危
    害防制條例觀察、勒戒之規定，係對施用毒品成癮者所為之
    積極矯治措施之保安處分，目的在斷絕施用毒品者對毒品之
    依賴，屬強制規定，除經檢察官審酌個案情形，依毒品危害
    防制條例第24條第1 項為附命完成戒癮治療之緩起訴處分，
    可排除觀察、勒戒之適用外，凡經檢察官聲請法院裁定將被
    告送勒戒處所觀察、勒戒，法院只得就檢察官之聲請是否適
    法為裁定，法院尚無自由斟酌以其他方式替代或得以其他原
    因免予執行之權。再所謂「戒癮治療計畫」，係法務部基於
    防制毒品危害之刑事政策，與毒品危害防制條例第24條鑑於
    對若干施用毒品者，若僅施以徒刑不足以斷絕毒癮之規範本
    旨，乃令檢察機關與衛生主管機關合作，由檢察官審酌個案
    情形，援引毒品危害防制條例第24條，改以緩起訴處分方式
    轉介毒品施用者前往醫療院所治療，惟是否給予被告為附命
    完成戒癮之緩起訴處分，屬檢察官之職權，併予敘明。
三、抗告人雖以上開情詞置辯，惟查：
  ㈠本件抗告意旨並未否認伊於109年7月29日上午11時許，在臺
    南市○○區○○路○段000巷00號之2住處內，施用第二級毒品甲
    基安非他命1次之犯行。而抗告人就其於上開時地施用甲基
    安非他命行為，及於同日晚間8時20分經警得其同意採尿，
    經送臺南市政府衛生局為檢驗，送驗結果呈安非他命、甲基
    安非他命陽性反應等情，抗告人於警詢及偵訊時均坦承不諱
    ，並有臺南市政府衛生局檢驗結果報告在卷可查（偵卷第37
    頁），是抗告人施用第二級毒品之犯行，堪以認定。再者，
    抗告人前因施用第二級毒品，經臺灣苗栗地方法院以101年
    度毒聲字第94號裁定送觀察、勒戒，於101年10月12日停止
    戒治出所，並經臺灣苗栗地方檢察署檢察官以101年度毒偵
    字第629號為不起訴處分確定乙情，有臺灣高等法院被告前
    案紀錄表1 件在卷可按，是其本次於上開觀察、勒戒執行完
    畢釋放3年後再犯毒品危害防制條例第10條第2 項之施用第
    二級毒品罪，按首揭法律規定，自可由檢察官裁量為「緩起
    訴之戒癮治療」或「聲請法院裁准觀察、勒戒」。原審因檢
    察官聲請，認本件被告確有施用第二級毒品之犯行，而依修
    正後毒品危害防制條例第20條第1 項及觀察勒戒處分執行條
    例第3 條第1 項規定，裁定被告應送勒戒處所觀察、勒戒，
    其期間不得逾2 月。本院經核原審認事用法，並無不合。
　㈡另毒品危害防制條例所規定之觀察、勒戒處分，其立法意旨
    在幫助施用毒品者戒除毒癮，該處分之性質非為懲戒行為人
    ，而係為消滅行為人再次施用毒品之危險性，目的在戒除行
    為人施用毒品之身癮及心癮措施，觀察、勒戒係導入一療程
    觀念，針對行為人將來之危險所為預防、矯治措施之保安處
    分，以達教化與治療之目的，可謂刑罰之補充制度，從而毒
    品危害防制條例本身所規定之觀察、勒戒及強制戒治等保安
    處分，雖兼具自由刑之性質，卻有刑罰不可替代之教化治療
    作用，且觀察、勒戒既屬用以矯治、預防行為人反社會性格
    ，而具社會保安功能之保安處分，當無因行為人之個人或家
    庭因素而免予執行之理。再者，毒品危害防制條例第20條第
    1項關於觀察、勒戒之規定，係屬強制規定，除有前述毒品
    危害防制條例第21條、第24條之情形，可排除適用觀察、勒
    戒之程序外，只要違反毒品危害防制條例第10條之規定者，
    檢察官即應向法院聲請裁定其入勒戒處所觀察、勒戒，法院
    並應據以裁定，尚無自由斟酌以其他方式替代或得以其他原
    因免予執行之權，已如前述。又檢察官於偵查後，本得審酌
    個案情形依職權是否為依毒品危害防制條例第24條第1項為
    附完成戒癮治療之緩起訴處分，本件經檢察官審酌個案情節
    後，向原審聲請裁定將被告送觀察、勒戒，難認有何違誤或
    裁量有重大明顯瑕疵之處，是被告既有施用毒品之行為，除
    檢察官審酌個案情形，依同法第24條第1項為附完成戒癮治
    療之緩起訴處分，可排除適用外，凡經檢察官聲請，法院僅
    得依法裁定令入勒戒處所觀察、勒戒，以查其是否仍有施用
    毒品傾向，並據以斷定幫助抗告人徹底戒毒之方法，法院尚
    無自由斟酌以其他方式替代之權。另被告上開抗告所述之其
    家庭、生活、經濟等狀況，經核亦非法院是否應裁定令被告
    入勒戒處所觀察、勒戒所得審酌之事項，被告據以提起抗告
    ，因而指摘原裁定不當，亦無足採。
  ㈢綜上所述，原審依檢察官之聲請，裁定應將被告送勒戒處所
    施以觀察、勒戒，經核於法尚無不合。被告以上開情詞，指
    摘原裁定不當而據以提起抗告，為無理由，應予駁回。
四、據上論斷，應依刑事訴訟法第412 條，裁定如主文。
中　　華　　民　　國　　110 　年　　1 　　月　　11　　日
                  刑事第二庭    審判長法  官  陳顯榮
                                      法  官  陳弘能
                                      法  官  黃裕堯
以上正本證明與原本無異。
不得再抗告。
　　　　　　　　　　　　　　　　　　　書記官  蔡孟芬
中　　華　　民　　國　　110 　年　　1 　　月　　11　　日